【裁判字號】    99,訴,228
【裁判日期】    990323
【裁判案由】    債務人異議之訴
【裁判全文】
臺灣彰化地方法院民事判決  99年度訴字第228號
原    告  甲○○
被    告  乙○○
上列當事人間分配表異議之訴事件，本院不經言詞辯論，判決如
下：
    主      文
原告之訴駁回。
訴訟費用新台幣貳萬捌仟陸佰貳拾壹元由原告負擔。
    事實及理由
一、按「原告之訴，依其所訴之事實，在法律上顯無理由者，法
    院得不經言詞辯論，逕以判決駁回之。」，民事訴訟法第24
    9條第2項定有明文。次按「執行名義成立後，如有消滅或妨
    礙債權人請求之事由發生，債務人得於強制執行程序終結前
    ，向執行法院對債權人提起異議之訴。如以裁判為執行名義
    時，其為異議原因之事實發生在前訴訟言詞辯論終結後者，
    亦得主張之。」，強制執行法第14條第1項定有明文。準此
    規定，可知債務人異議之訴異議原因事實，須發生於執行名
    義成立後，並須為新發生之事由，若異議之事由，在執行名
    義成立前即已存在，或於執行名義成立前已發生，而繼續存
    在於執行名義成立後者，債務人可依上訴或其他方法，阻止
    執行名義之成立。故為執行名義之裁判縱有不當，亦非異議
    之訴所能救濟。
二、原告起訴意旨略以：兩造於民國96年6月21日簽定租賃契約
    （下稱系爭租約），由原告向被告（由其配偶朱靜淑代理）
    承租坐落彰化縣福興鄉○○段7、8、9地號土地及其上同段
    581建號建物（以上不動產下稱系爭房地），約定租期3年，
    原告同時交付訴外人洪基營造有限公司簽發、票據號碼XA00
    00000號、金額新台幣（下同）52萬元之支票，作為第1年押
    租金，嗣後該支票由朱靜淑收執兌現。詎被告竟以臺灣高等
    法院臺中分院98年度重上字第80號民事判決（下稱系爭執行
    名義）記載：自97年2月26日起至返還系爭房地之日止，由
    原告按年給付被告139,819元為由，而聲請執行返還系爭房
    地，並由本院民事執行處以98年度司執字第3073 8號執行事
    件（下稱系爭執行事件）受理。惟原告於96年6月21日簽定
    系爭租約時已給付被告租金52萬元，以系爭執行名義所載自
    97年2月27日起按年給付被告13萬餘元租金核算，其租期至
    100年9月間始屆滿。原告既已付租，不定期租賃契約即已成
    立，被告不得據以聲請強制執行系爭房地。為此，爰依強制
    執行法第14條第1項規定，提起本件債務人異議之訴，請求
    撤銷系爭執行事件就系爭房地所為強制執行程序等語。
三、原告主張其有妨礙被告請求強制執行系爭房地之事由，無非
    以兩造已簽定系爭租約，其就系爭房地有租賃關係存在乙節
    ，為其主要依據。惟查：依原告所述事實，其於96年6月21
    日向被告承租系爭房地，並於締約時同時給付被告租金52萬
    元，抵租（起租）時間自97年2月27日起算。基此，此等異
    議原因事實均為系爭執行名義成立前（即系爭執行名義最後
    言詞辯論期日98年7月28日）所發生之事實，核非新發生之
    事由，依上規定及說明，顯與提起債務人異議之訴之要件不
    合，即屬無據。
四、系爭執行名義認定系爭租約係為規避仲介費用之支出，所為
    通謀虛偽意思表示，依民法第87條規定，自屬無效（系爭執
    行名義第10頁參照）。再者，原告為向被告購買系爭房地所
    締結之買賣契約（總價金2,900萬元，下稱系爭買賣契約）
    ，因原告逾期未付清1成定金（290萬元，扣除已付52萬元後
    ，尚欠238萬元），原告所給付52萬元價金則由被告依系爭
    買賣契約第10條約定沒收，系爭買賣契約則因未付清定金之
    解除條件成就而失其效力。基此，系爭執行名義故認原告自
    收受被告97年2月18日催告函7日後之翌日即97年2月26日起
    ，即屬無權占有系爭房地（系爭執行名義第9頁、第10頁、
    第11頁參照）。是以，系爭執行名義因而認定系爭租約無效
    ，及系爭買賣契約因未付清定金之解除條件成就而失效各節
    ，縱有不當，依上說明，原告依法應循上訴或其他方法，阻
    止執行名義之成立，顯非本件債務人異議之訴所能救濟。
五、從而，原告之訴，依其所訴之事實，在法律上顯無理由，爰
    不經言詞辯論，逕以判決駁回之。
六、依民事訴訟法第249條第2項、第78條，判決如主文。
中    華    民    國    99    年     3    月    23    日
                  民事第一庭  法  官  陳正禧
以上正本係照原本作成。
如對本判決不服，得於判決送達後20日內向本院提出上訴狀。（
須附繕本）
中    華    民    國    99    年     3    月    23    日
                              書記官  莊素美

司法院資訊處製作；財團法人民間司法改革基金會備份。
